【裁判字號】    91,上訴,2062
【裁判日期】    920121
【裁判案由】    違反公職人員選舉罷免法
【裁判全文】
臺灣高等法院臺中分院刑事判決                  九十一年度上訴字第二六二號
    上  訴  人  臺灣彰化地方法院檢察署檢察官
    被      告  乙○○  女三十.
                丙○○  男四十.
                甲○○  男三十.
    右一 被 告
    選任辯護人  黃勝裕  律師
右上訴人因被告違反公職人員選舉罷免法案件，不服臺灣彰化地方法院九十一年度訴
字第一００五號中華民國九十一年十月二十九日第一審判決（起訴案號：臺灣彰化地
方法院檢察署九十一年度選偵字第一八二號、第一八三號、第一八四號、第一九九號
、第二０二號），提起上訴，本院判決如左：
    主      文
上訴駁回。
    理      由
一、公訴意旨略以：乙○○為九十一年度彰化縣和美鎮鎮民代表候選人，丙○○為其
    夫，並為乙○○競選總部之負責人，甲○○則為乙○○該次選舉中之助選人員，
    三人為求乙○○勝選，明知彰化縣和美鎮為該次鎮民代表選舉之選舉區，竟共同
    基於為乙○○賄選之犯意聯絡，於民國九十一年四月間，推由甲○○先透過不知
    情之葉永順輾轉與鳳美綜合藝術團之負責人李翊稜聯繫，委請不知情之李翊稜於
    乙○○競選總部成立之日，即九十一年五月二十六日上午十一時許，率同兩名歌
    手及三名鋼管表演舞者，在彰化縣和美鎮○○里○○路一三五號前登台表演歌舞
    ，並由乙○○、丙○○等人在現場備有炒麵、竹筍湯及滷肉等餐點，供觀賞前揭
    歌舞表演之選民免費享用，乙○○、丙○○並於上開歌舞表演進行中，登台向現
    場選民表示「希望咱們的鄉親、長輩能牽成寶貴的一票，給一人中選，兩人服務
    ，為我們里民爭取福利」等語，交付不正利益與具投票權人，並約使上開具投票
    權人於該次選舉中能將選票投與乙○○，使其能順利擔任和美鎮鎮民代表，而為
    一定之行使，因認乙○○、丙○○、甲○○等三人涉有公職人員選舉罷免法（下
    稱選罷法）第九十條之一第一項之投票行賄罪嫌。
二、按犯罪事實應依證據認定之，無證據不得推定其犯罪事實，刑事訴訟法第一百五
    十四條定有明文。公訴人認被告等涉有上開罪嫌，係以下列各點為依據：被告
    乙○○、丙○○曾經在前記時間地點上台向選民表示「希望咱們的鄉親、長輩能
    牽成寶貴的一票，給一人中選，兩人服務，為我們里民爭取福利」，住居和美鎮
    之不特定選民均可無償觀覽表演，並在現場享用餐點。有現場之照片、錄影帶
    及被告乙○○、丙○○印製的邀請函為證。惟訊之被告乙○○、丙○○、甲○○
    均堅決否認有何投票行賄之行為，被告乙○○、丙○○均辯稱：當天雖有歌舞表
    演及提供簡便餐點，但並未誘使他人投票等語。被告甲○○辯稱：因先前新居落
    成之時，被告乙○○、丙○○夫婦曾贊助歌舞表演，所以才在乙○○競選總部成
    立時出錢贊助歌舞表演，使其場面熱絡等語。
三、經查：
  (一)選罷法第九十條之一第一項規定：「對於有投票權之人，行求期約或交付賄賂或
    其他不正利益，而約其不行使投票權或為一定之行使者，處五年以下有期徒刑，
    得併科新台幣四十萬元以上四百萬元以下罰金」，其成立要件為：(1)有行求、期
    約或交付賄賂或其他不正利益之行為、(2)行為之對象為有投票權人、(3)與投票權
    人為投票權一定行使，或不行使之約定；且賄賂或不正利益與投票權一定行使或
    不為一定行使間，需有對價關係，亦屬當然。
  (二)候選人於競選總部成立時，為廣招徠，並營造熱絡之氣氛，請來表演團體，提供
    簡易餐點供到場人士享用，本屬社會常見的競選活動及社交禮儀。本件被告乙○○、丙○○、甲○○分別在在九十一年五月二十六日上午十一時被告乙○○競選
    總部成立時，請來兩名歌手、三名鋼管表演舞者表演歌舞，並在現場備有炒麵、
    竹筍湯及滷肉等餐點等各節，雖經證人李翊稜證述屬實，並有照片及請柬在卷可
    稽，惟均未逾正常合理競選活動之範圍，雖應期待候選人不涉鋪張浪費或影響淳
    樸民風，但不能認係期約為投票權一定行使之不正利益，即使被告乙○○、丙○○於歌舞進行中，曾登台向現場選民表示「希望咱們的鄉親、長輩能牽成寶貴的
    一票，給一人中選，兩人服務，為我們里民爭取福利」等語，僅是任何候選人之
    正當訴求，尚無從認係對於有投票權人為投票權一定行使或不行使之期約，核被
    告乙○○、丙○○、甲○○所為，與選罷法第九十條之一第一項所定之構成要件
尚不相當。
四、綜合前述，本件不能證明被告犯罪，原審依刑事訴訟法第三百零一條第一項規定
    ，諭知被告無罪之判決，認事用法並無不合，檢察官上訴意旨指摘原審判決不當
    ，為無理由，應予駁回。
五、據上論結，應依刑事訴訟法第三百六十八條，判決如主文。
本案經檢察官丁○○到庭執行職務。
中      華      民      國      九十二     年     一      月   二十一   日
                                臺灣高等法院臺中分院刑事第十庭
                                      審判長法  官  林  照  明
                                            法  官  蔡  名  曜
                                            法  官  王      銘
右正本證明與原本無異。
檢察官得上訴。
                                            書記官  陳  妙  瑋
中      華      民      國      九十二     年     一      月   二十四   日
                                                                        Ｒ


司法院資訊處製作；財團法人民間司法改革基金會備份。
